【裁判字號】    88,訴,941
【裁判日期】    890211
【裁判案由】    懲治盜匪條例等
【裁判全文】
臺灣臺南地方法院刑事判決                          八十八年度訴字第九四一號
    公  訴  人  臺灣台南地方法院檢察署檢察官
    被      告  甲○○
    指定辯護人  本院公設辯護人丁○○
右列被告因懲治盜匪條例等案件，經檢察官提起公訴 (八十八年度營偵字第八二七號
)，本院判決如左：
    主  文
甲○○意圖為自己不法所有，以強暴致使不能抗拒而取他人之物，未遂，累犯，處有
期徒刑伍年伍月。
扣案之刀械壹把沒收。
    事  實
一、甲○○曾於民國（下同）八十五年間因麻醉藥品管理條例案件，經本院判處有期
    徒刑四月確定，甫於八十五年七月十九日易科罰金執行完畢，猶不知悔改，於八
    十八年四月十八日十五時許，意圖為自己不法之所有，騎機車攜帶六十五公分長
    之刀械一把至台南縣新營市太子宮二六三之一號其伯父乙○○之住宅前，持刀架
    住乙○○之脖子，要求乙○○交付金錢，乙○○答以「我現在沒錢，要錢我到另
    一處新屋拿錢給你」，甲○○竟憤而基於傷害故意，以前開刀械割傷乙○○之左
    耳及頸背（傷害部分業據乙○○撤回告訴），復以刀子抵住乙○○之後背，旋即
    持刀抵住乙○○之前胸，並稱「是否要拿出錢來」，乙○○迫於無奈，即步行欲
    返家拿錢，甲○○則在後騎機車尾隨，以一手控制油門，一手持刀，行經太南里
    二五四─七號前時，適乙○○之子丙○○駕車經過，見到乙○○胸前滿是鮮血，
    即打開車窗詢問究竟發生何事，乙○○見狀即要丙○○快跑，甲○○竟又基於傷
    害之故意，持刀下車，口罵三字經，揚言「順便將你除掉」以助勢，同時揮刀欲
    砍向車內之丙○○，惟因刀子砍到車門，僅刀尾掃到丙○○之手臂，致丙○○左
    肘受有刀傷（傷害部分業據丙○○撤回告訴），甲○○之整把刀並因而脫手掉進
    丙○○之車內，甲○○見刀子脫落遂騎車逃逸，始未強盜財物得手。
二、案經丙○○、乙○○訴由台南縣警察局新營分局報請台灣台南地方法院檢察署檢
    察官偵查起訴。
    理  由
一、訊據被告甲○○固坦承伊於前開時地，攜帶刀械一把，向乙○○索討金錢，並隨
    乙○○至其新房屋欲取財物，惟矢口否認有何強盜取財之犯行，辯稱：伊係向乙○○借錢，乙○○稱要回家拿，伊即返家騎車並攜帶前開刀械尾隨乙○○，但乙○○步行一、二百公尺後，伊始追上乙○○，並未持刀架住乙○○，伊不記得是
    否砍傷乙○○，亦無意砍傷丙○○云云。惟查：右揭事實，業據被告於警、偵訊
    中坦承不諱，核與告訴人乙○○、丙○○於警訊中指證情節相符，復有傷單在卷
    可稽及前開刀械一把扣案可資佐證，是被告辯稱並未以刀架在被害人乙○○之脖
    子上云云，自非可採。而查被害人乙○○及丙○○於偵查中及本院審理時雖翻異
    前詞，對被告犯案經過避重就輕，語多保留，惟查此無非因被告與被害人有親屬
    關係，且被告家人於案發後又與被害人達成和解，告訴人顧念親情，無意追究，
    乃為其迴護說項，然查諸被害人父子於警訊中之指證筆錄，互核其二人所供情節
    相符，且與被告警訊中之自白大致相當，而被害人二人於本院審理中均稱被告與
    其等平日感情良好，未發生衝突，益徵被害人無誣陷被告之可能，其等於警訊中
    之指訴自屬可採。又查被告既於案發時持刀架住乙○○之脖子，復分別抵住乙○○之後背、前胸，被告又持刀騎機車，跟隨乙○○返家取錢，形同強押，參以乙○○當時已受傷，又孤立無援，且年歲老大，見丙○○復要其快離開，顯見其已
    因被告甲○○之強暴而毫無抗拒能力，喪失意思自由，復對照被告砍傷丙○○之
    情形，被告作案時之兇惡情狀不難想像，被告之行為實已構成強盜罪無疑，被害
    人父子事後為顧念親情，為被告說情，僅能為量刑之參考，究不能以此為被告脫
    免盜匪重罪之依據。綜上，被告所辯顯係事後圖卸責之詞，不足採信，本件事證
    明確，其犯行洵堪認定。
二、核被告所為，係犯懲治盜匪條例第五條第二項、第一項一款之強盜取財未遂罪。
    被告已著手於上開犯罪行為之實行而不遂，為未遂犯，依刑法第二十六條規定按
    既遂犯之刑度減輕之。又被告前於八十五年間，因犯麻醉藥品管理條例案件，經
    本院判處有期徒刑四月確定，於八十五年七月十九日易科罰金執行完畢，有台灣
    台南地方法院檢察署刑案資料查註紀錄表及本院被告全國前案紀錄表在卷可按，
    其於五年之內再犯本件有期徒刑以上之罪，為累犯，應加重其刑，並依法先加後
    減之。爰審酌被告犯罪之動機、目的、手段、所生危害，及其與被害人為近親，
    竟因一時貪念即持刀對被害人施以強暴，惟事後已得被害人原諒，有和解書乙紙
    附卷可稽，併其犯罪後僅坦承部分犯行等一切情狀，量處如主文所示之刑，以資
    懲儆。又扣案之刀械一把，為被告所有供犯罪所用之物，爰均依刑法第三十八條
    第一項第二款之規定，宣告沒收。
三、公訴意旨另以被告甲○○砍傷乙○○及丙○○，致乙○○受有左耳切傷、頸背切
    傷、丙○○受有左肘刀傷等傷害，因認被告涉犯刑法第二百七十七條第一項之傷
    害罪嫌。查本件告訴人乙○○、丙○○告訴被告甲○○傷害案件，起訴書認係觸
    犯刑法第二百七十七條第一項傷害之罪，依同法第第二百八十七條前段之規定，
    須告訴乃論。茲據告訴人乙○○、丙○○當庭撤回告訴，本應為不受理之諭知，
    惟公訴意旨認此部分與前揭論罪科刑強盜未遂罪間有方法結果之牽連犯關係，為
    裁判上之一罪，爰不另為不受理之諭知，附此敘明。
據上論斷，應依刑事訴訟法第二百九十九條第一項前段，懲治盜匪條例第五條第一項
第一款、第八條，刑法第二十六條、第四十七條、第七十一條第一項、第三十八條第
一項第二款，判決如主文。
中    華    民    國      八十九      年      二      月      十一     日
                                  臺灣臺南地方法院刑事第三庭
                                          法  官
右正本證明與原本無異。
如不服本判決，應於判決送達後十日內，向本院提出上訴狀。
                                      書記官
中    華    民    國      八十        年              月              日


司法院資訊處製作；財團法人民間司法改革基金會備份。
